【裁判字號】    98,裁,1818
【裁判日期】    980723
【裁判案由】    汽車運輸業管理規則
【裁判全文】
最  高  行  政  法  院  裁  定
                                      98年度裁字第1818號
上  訴  人  阿羅哈客運股份有限公司
代  表  人  甲○○
被 上訴 人  高雄市監理處
代  表  人  乙○○
上列當事人間汽車運輸業管理規則事件，上訴人對於中華民國98
年3月31日高雄高等行政法院97年度訴字第967號判決，提起上訴
，本院裁定如下：
    主  文
上訴駁回。
上訴審訴訟費用由上訴人負擔。
    理  由
一、按對於高等行政法院判決之上訴，非以其違背法令為理由，
    不得為之，行政訴訟法第242條定有明文。依同法第243條第
    1項規定，判決不適用法規或適用不當者，為違背法令；而
    判決有同條第2項所列各款情形之一者，為當然違背法令。
    是以，當事人對於高等行政法院判決提起上訴，如以高等行
    政法院判決有行政訴訟法第243條第1項規定之不適用法規或
    適用不當為理由時，其上訴狀或理由書應有具體之指摘，並
    揭示該法規之條項或其內容；若係成文法以外之法則，應揭
    示該法則之旨趣；倘為司法院解釋或本院之判例，則應揭示
    該判解之字號或其內容；如以高等行政法院判決有行政訴訟
    法第243條第2項所列各款情形為理由時，其上訴狀或理由書
    應揭示合於該條項各款之事實。上訴狀或理由書如未依此項
    方法表明，或其所表明者與上開法條規定不合時，即難認為
    已對高等行政法院判決之如何違背法令有具體之指摘，其上
    訴自難認為合法。
二、緣上訴人為公路汽車客運業，其臺北市至嘉義市及臺北市至
    高雄市○○○路線，經核定行駛於國道部分，僅限於國道1
    號，惟上訴人所屬車牌008-AB號等營業大客車於民國（下同
    ）95年5、6月間，未經核准即逕行行駛於國道3號，經交通
    部臺灣區○道○○○路局（下稱高公局）國道3號收費站測
    得，高公局乃通知高雄市政府交通局轉由被上訴人依法處理
    。被上訴人調查後認定上訴人於95年5月11日至同年6月23日
    期間，計35班次違反汽車運輸業管理規則第40條規定，並依
    公路法第77條第1項規定分別裁處新臺幣（下同）9,000元罰
    鍰，合計315,000元。上訴人不服，循序提起行政訴訟。
三、上訴人以原判決有理由不備之違法，主張：系爭35車次改道
    行駛當時，原核定路線國道1號路段，或因有道路施工或有
    車禍，封用部分或全部車道致無法通行，故車輛改道行駛係
    因應臨時性狀況所為合理性之應變措施，應屬不罰之行為。
    原判決以塞車並非得申請借道行駛之原因，徒令乘客忍受塞
    車之苦，顯然違背經驗法則與論理法則。又系爭35車次改道
    之行為，係為保障搭乘消費者權益，且佐以警察廣播電台以
    廣播諭知用路人改道，駕駛確有陷於符合汽車運輸業管理規
    則第40條所謂「臨時性需要」而得改道國道3號之錯誤，況
    當時改道者不限上訴人，當時情形如要求需先報備，實屬緩
    不濟急，準此，依「無可避免性判斷」標準，上訴人所屬前
    揭車輛改道之行為，應屬無可避免之錯誤，應依據行政罰法
    第8絛但書規定減輕或免除處罰，原判決誤認其所為之改道
    無違法性之理解錯誤，亦未就罰鍰違反比例原則部分予以說
    明，顯有判決理由不備之違法等語。惟查，上訴人對於其所
    有車輛有35次未依核定路線行駛，且改道當時其核定行駛路
    線並非完全封閉等事實，並不爭執，核其上訴理由，無非對
    原判決所為「塞車並非得申請借道行駛之原因」之論斷為爭
    執，係就原審取捨證據、認定事實之職權行使，指摘其為不
    當，並就原審已論斷者，泛言未論斷，而非具體表明合於不
    適用法規、適用法規不當、或行政訴訟法第243條第2項所列
    各款之情形，難認對該判決之如何違背法令已有具體之指摘
    。依首開規定及說明，應認其上訴為不合法。另上訴人於原
    審並未主張原處分違反比例原則，且原判決亦論及原處分係
    以最低罰鍰裁罰，應已述及，並敘明之。
四、據上論結，本件上訴為不合法。依行政訴訟法第249條第1項
    前段、第104條，民事訴訟法第95條、第78條，裁定如主文
中    華    民    國    98    年    7     月    23    日
                    最高行政法院第七庭
                        審判長法官  藍  獻  林
                              法官  廖  宏  明
                              法官  張  瓊  文
                              法官  姜  素  娥
                              法官  林  文  舟
以  上  正  本  證  明  與  原  本  無  異
中    華    民    國    98    年    7     月    24    日
                              書記官  賀  瑞  鸞


司法院資訊處製作；財團法人民間司法改革基金會備份。
